【裁判字號】    98,交聲,534
【裁判日期】    990129
【裁判案由】    聲明異議
【裁判全文】
臺灣臺南地方法院交通事件裁定     98年度交聲字第534號
移送機關    交通部公路總局嘉義區監理所台南監理站
異議人即
受處分人    甲○○
上列受處分人因違反道路交通管理處罰條例案件，對於交通部公
路總局嘉義區監理所台南監理站民國93年10月26日所為之裁決處
分（處分案號：嘉監南字第裁74-Z00000000號）聲明異議，本院
裁定如下：
    主  文
原處分撤銷。
甲○○不罰。
    理  由
一、原處分處分略以：異議人即受處分人甲○○（下稱異議人）
    所有車牌號碼號2S-5599號自用一般小客車，於民國（下同
    ）91年5月2日5時25分在國道8號西向4.7公里處，因行車速
    度超過規定之最高時速20公里以上及未領有駕駛執照駕車（
    駕照吊扣期間駕車），經國道公路警察局新市分隊員警當場
    攔停舉發，嗣經交通部公路總局嘉義區監理所臺南監理站（
    下稱移送機關）以其違規事實明確，依道路交通管理處罰條
    例第21條1項第1款、第40條第1項、第85條第2項及違反道路
    交通管理事件統一裁罰基準表等規定，合計裁處新台幣14,4
    00元。
二、本件聲明異議意旨略以：異議人因85年間未居住在戶籍地，
    致未收受駕照遭吊銷之公文，致不知有駕照遭吊銷之情，直
    至91年間因酒醉駕車行為遭警攔檢始知駕照已遭吊銷。異議
    人因不知駕照早已遭監理單位吊銷而開車，遭開罰無照駕駛
    之罰單並不合理，為此聲明異議等語。
三、按道路交通管理處罰條例第87條規定向管轄法院聲明異議之
    期間，自裁決送達之翌日起算，並得依法扣除在途期間；再
    處理違反道路交通管理事件，有關文書送達之規定，依行政
    程序法之規定，違反道路交通管理事件統一裁罰標準及處理
    細則第5條亦分別定有明文，故交通裁罰事件中相關行政機
    關所為之行政行為，並非屬行政程序法第3條第1項、第2項
    所列舉之得排除行政程序法適用之行政機關或行政行為，而
    交通違規行為之裁決書在性質上復屬公法上有相對人之書面
    意思通知，故自應適用行政程序送達之規定，並依行政程序
    法第110條第1項之規定，以書面之通知依行政程序法之規定
    送達於受通知人時，始完成送達程序而發生效力。
四、經查：
  (一)異議人於上開時、地，駕駛牌照號碼2S-5599號自用一般小
    客車，行經國道8號西向4.7公里處，因行車速度超過規定之
    最高時速20公里以上及未領有駕駛執照駕車之違規行為，遭
    內政部國道公路警察局第五警察隊新市分隊員警當場攔停舉
    發，有內政部警政署國道公路警察局91年5月2日公警局交字
    第Z00000000號舉發違反道路交通管理事件通知單附卷可稽
    ，異議人駕車有上述違規行為，自堪認定。
  (二)惟異議人辯稱未收到本件裁決書云云。查，本件裁決書經移
    送機關掛號郵寄至「台南縣永康市○○街244巷6弄29號」，
    然經郵局以「遷移不明」理由退回移送機關，移送機關並未
    辦理公示送達，亦無其他送達紀錄，有移送機關98年5月11
    日嘉監南字第0980110696號函1份附卷可參，顯見移送機關
    未依法辦理公示送達，本件裁決書之送達程序顯不合法，未
    生送達之效力，自難謂已對異議人發生效力。
  (三)又本件裁決書案因未完成送達程序，且已逾裁處權時效，移
    送機關已於98年4月30日依行政程序法第110條、行政罰法第
    27條第1項及第45條等規定，予以免罰，有移送機關98年5月
    11日嘉監南字第0980110696號函1份在卷可參，附此敘明。
五、綜上所述，本件裁決書未經合法送達，異議人執此指摘原裁
    決處分不當，尚屬有理；從而，本件異議為有理由，原處分
    應予撤銷，並為異議人不罰之諭知，以資適法。
六、據上論斷，應依道路交通管理處罰條例第87條第2項、道路
    交通案件處理辦法第20條前段，裁定如主文。
中    華    民    國    99    年    1     月    29    日
                     交通法庭   法  官   陳淑勤
以上正本證明與原本無異。
如不服本裁定，應於送達後5日內，向本院提出抗告狀。
                                書記官   謝國欽
中    華    民    國    99    年    1     月    30    日

司法院資訊處製作；財團法人民間司法改革基金會備份。
